臺灣臺北地方法院民事判決　　　　　　　95年度訴字第8449號
　　原　　　告　冠德建設股份有限公司
　　法定代理人　乙○○
　　訴訟代理人　吳俊昇律師
　　被　　　告　冠德花園大廈管理委員會
　　　　　　　　　　　　　　樓.
　　法定代理人　甲○○
　　訴訟代理人　李富祥律師
上列當事人間確認決議無效等事件，本院於中華民國96年3月21
日言詞辯論終結，判決如下：
    主      文
原告之訴駁回。
訴訟費用由原告負擔。
    事實及理由
一、原告主張：原告在台北市中山區興建「冠德花園大廈」出售
    ，各區分所有權人組成管理委員會即被告，依冠德花園大廈
    管理規約（下稱規約）第10條第2 項約定，管理費應經各區
    分所有權人會議之決議而授權被告訂定並收取。因區分所有
    權人購買大廈停車位之意願不如預期，仍餘留數10個停車位
    ，原告為使停車位能有效利用，解決大廈週邊停車位不足之
    問題，擬出售停車位予區分所有權人以外之人，被告竟不同
    意原告出售及出租，且依92年6月7日第三屆第一次區分所有
    權人會議決議管理費授權，決議停車位管理費，住戶及已買
    車位之使用者每月繳納新台幣（下同）1,000 元；非住戶而
    向原告租購車位者每月交3,000 元。是原告不論有無使用車
    位，每月仍須繳交1,000 元，倘出租或出售，原告或車位買
    受人則須繳交3,000 元管理費，往後被告尚可決議更高額之
    收費標準，因此向原告租購車位者必須負擔比其他人更高之
    管理費，及面臨日後無法預期之被告決議更高管理費之風險
    ，致使原告無法按照市場上合理價格租售停車位，而每月仍
    須向被告繳交管理費，而侵害原告所有13個停車位所有權之
    權能。被告所為上開決議，係以損害原告為主要目的，違反
    民法第148條第1項規定，應屬無效。又被告基於規約之授權
    ，仍得再對原告訂定不同收費標準，以侵害原告停車位所有
    權之權能，原告所有權有受侵害之虞，原告得依民法第 767
    條中段之規定，請求被告不得以住戶、非住戶為區別標準，
    訂定不同之停車場管理費收費決議，為此提起本訴等語，並
    聲明：(一)確認被告92年9 月15日「非本社區住戶租購之車位
    管理費以每車位每月新台幣仟元，住戶及原有車位使用者
    仍維持新台幣每月壹仟元收費標準」之決議（下稱系爭決議
    ）無效。(二)被告不得以住戶與非住戶為區別標準，訂定不同
    之停車場管理費收費決議。
二、被告辯稱：被告依規約及區分所有權人會議決議之授權，有
    權訂定管理費之收費標準，所為系爭決議，於法並無不合。
    且所為開會、提案、討論及決議等行為，為管理委員間對於
    管理事務表達意見、達成共識之過程，並非對於原告為權利
    之行使，無民法第148 條規定之適用。又公寓大廈區分所有
    權人為增進共同利益，確保良好生活環境，得經區分所有權
    人會議決議共同遵守事項，被告係依照授權執行管理事務，
    原告未遵守系爭決議內容繳交管理費，反請求被告不得訂定
    不同之停車位管理費收費決議，干涉被告之職務，於法未合
    。原告將其所有之車位外售、外租，導致非社區住戶得以任
    意進入社區，造成安全管理上之威脅，被告必須花費更多人
    力、物力來增加安全控管，且外來車輛進入社區地下停車場
    ，使用社區其他公共設施（例如車道、通往室外的通路等）
    ，社區住戶除了同樣繳交停車位管理費以外，仍然要負擔社
    區公共設施的管理費，外來車輛使用公共設施造成公共設施
    加速耗損，原告及外來車輛使用者卻無須繳付社區管理費，
    形成不公平之現象，原告租售停車位之利益歸原告所得，所
    產生不利益之結果，卻必需由社區住戶承擔，亦非合理，故
    被告對於外租、外售車位管理費採取不同收費標準，有其必
    要性，且符合公平原則等語，並聲明：原告之訴駁回。
三、本件原告主張其於冠德花園大廈地下一層有13個停車位，被
    告依規約及區分所有權人會議決議之授權，而為「非本社區
    住戶租購之車位管理費以每車位每月新台幣仟元，住戶及
    原有車位使用者仍維持新台幣每月壹仟元收費標準」決議之
    事實，有建物所有權狀（見第36頁）、規約（見第99至 107
    頁）、第五次區分所有權人會議記錄（見第87、88頁）、停
    車場管理辦法（見第89至91頁）、92年6月7日第三屆第一次
    區分所有權人會議紀錄（見第108、109頁）在卷可稽，並為
    被告所不爭執，堪信為真實。原告主張被告所為系爭決議違
    反公共利益，且以損害原告13個停車位所有權為主要目的，
    而違反民法第148條第1項強制規定，依同法第71條規定，應
    屬無效等情，則為被告所否認，並以上開情詞置辯，是以本
    件應審究之爭點厥為系爭決議內容有無以損害原告為主要目
    的及違反公共利益之處，被告是否不得以住戶、非住戶為區
    別標準，訂定不同之停車場管理費收費決議，茲詳述如下：
  (一)按權利之行使，不得違反公共利益，或以損害他人為主要目
    的者，民法第148條第1項定有明文。該條規定行使權利，不
    得以損害他人為主要目的，若當事人行使權利，雖足使他人
    喪失利益，而苟非以損害他人為主要目的，即不在該條所定
    範圍之內（最高法院45年台上字第105 號判例參照）。又權
    利之行使是否以損害他人為主要目的，應就權利人因權利之
    行使所能取得之利益，與他人及國家社會因其權利行使所受
    之損失，比較衡量以定之。倘其權利之行使，自己所得利益
    極少而他人及國家社會所受之損失甚大者，非不得視為以損
    害他人為主要目的，此乃權利社會化之基本內涵所必然之解
    釋（最高法院71年台上字第737 號判例參照）。是權利人若
    為自己之利益而行使，縱於他人之利益不無損害，然既非以
    損害他人為主要目的，即無該條項規定之適用。而且權利人
    得為權利之行使為常態，僅於其權利行使將造成自己所得利
    益極少，而他人及國家社會所受之損失甚大之變態結果時，
    始受限制。至何謂「利益極少」、「損失甚大」，應就具體
    事實為客觀之認定，且應由主張變態情事者之原告，負舉證
    之責。
  (二)公寓大廈區分所有權人為增進共同利益，確保良好生活環境
    ，得經區分所有權人會議決議共同遵守事項（公寓大廈管理
    條例第1條、第3條第12款參照），而區分所有權人會議係指
    區分所有權人為共同事務及涉及權利義務之有關事項，召集
    全體區分所有權人所舉行之會議，公寓大廈管理條例第 3條
    第7 款定有明文。是區分所有權人之決議係就涉及權利義務
    有關之事項而召開，被告依區分所有權人會議決議之授權為
    關於大廈停車位管理費之決議，其決議尚難認非屬權利之行
    使。次按區分所有權人會議決議之內容違反法令或規約者，
    無效，此係依公寓大廈管理條例第1條第2項適用民法第56條
    第2 項之規定。又公寓大廈之共用部分、約定共用部分，係
    依法定或約定，由全體區分所有權人共同使用之部分（公寓
    大廈管理條例第3條第4款、第6 款規定參照），依公寓大廈
    管理條例第10條第2 項之規定，就該部分之修繕、管理、維
    護費用，以由公共基金或區分所有權人按其共有之應有部分
    比例分擔為原則，雖依同條但書規定，區分所有權人會議或
    規約就該費用之分擔比例，並非不得另行約定，惟所約定分
    擔之方式，若無充分理由，仍不應悖離上述「按應有部分比
    例分擔」之原則，否則無異允許藉由多數決方式，形成對少
    數區分所有權人不利之分擔決議或約定，自屬權利濫用，依
    民法第148條第1項之規定，尚非法之所許。
  (三)原告主張被告所為停車位之管理費非住戶者每一停車位每月
    3,000 元之決議，係以損害其所有停車位權利為主要目的，
    且違反公共利益，屬權利濫用等情，惟查：
    １審酌原告出售、出租其所有13個停車位權利之際，應同時
      考慮大廈住戶全體共同權益，參酌公寓大廈管理條例第 5
      條規定意旨，區分所有權人對專有部分之利用，不得有妨
      害建築物之正常使用及違反區分所有權人共同利益之行為
      ，足見區分所有權人共同利益之行為，為不可忽視之考量
      因素。原告既為社區地下室停車位之所有人，依公寓大廈
      管理條例規定，自應遵守區分所有權人會議之決議內容，
      非謂被告所為系爭決議即當然致其本於所有權所得行使之
      權利即受有侵害，而要求全體住戶犧牲共同利益，造就原
      告之最大利益。
    ２次查原告將其所有之停車位外售、外租，導致非社區住戶
      者得以進入社區，使大廈出入人員趨於複雜，社區安全管
      理上之威脅必然增加。此從被告為了因應上述安全管理上
      增加的威脅，社區於94年初花費工程款338,250 元增設監
      視設備，將監視死角減至最低，以維護社區之安全。又為
      了避免外來車主進入地下停車場後，藉由電梯任意進入社
      區內，另外花費10萬元在電梯內裝設感應機，並搭配感應
      扣供住戶使用（無感應扣電梯無法運行），有簽呈、付款
      申報單（見第17至19頁）在卷可稽即明。且被告必需加派
      人力巡邏及安全維護，外來車輛進入停車場後還要加強監
      控。是被告辯稱原告對外租售車位的結果，造成社區安全
      的威脅增加、生活不便，而且增加設備、保全人員等固定
      費用，堪以採信。又被告辯稱外來車輛進入社區地下停車
      場，亦使用到社區其他公共設施（例如車道、通往室外的
      通路等），然社區住戶除了同樣繳交停車位管理費以外，
      仍須負擔社區公共設施的管理費（每坪90元，公共區域包
      含停車場每月就必須繳納電費十餘萬元）等情，亦有電費
      收據可憑。是外來車輛使用公共設施造成公共設施加速耗
      損，原告及外來車輛使用者卻無須繳付社區管理費，形成
      不公平之現象。綜合上述，大廈社區住戶除了繳交停車位
      管理費外，須繳交社區管理費，因原告對外租售車位，被
      告必需增加安全維護費用等固定支出，由社區住戶分擔，
      外來車輛使用者無須繳交社區管理費，卻使用社區的資源
      ，顯非公平。
    ３是則被告基於公平性的考量，依據規約以及區分所有權人
      會議決議之授權，對於住戶與非住戶採取停車位管理費作
      不同的收費標準，應有其必要性，且係為維護大廈社區多
      數住戶的公共利益所必需。又系爭決議所定非住戶停車位
      管理費每一停車位每月為3,000 元，住戶停車位每一停車
      位每月為1,000 元，審酌被告因而增設之設備及增加之管
      理維護工作，其管理費之標準尚屬相當，自無原告所指系
      爭決議以損害原告權利為主要目的之情。
  (四)原告雖主張冠德花園大廈之住戶在購買時，已知大廈內有20
    個左右之獎勵停車位，須供公眾使用，原則上應出售予非住
    戶之人，係為促進公共利益。被告提高非住戶停車位之管理
    費，致原告無法出售、出租所有停車位，致該等車位無法開
    放給公眾使用，顯違反公共利益，系爭決議應屬無效等語。
    惟按為鼓勵建築物增設停車空間，提供公眾停車使用，有關
    建築物之樓層數、高度、樓地板面積之核計標準或其他限制
    事項，直轄市、縣（市）主管建築機關得另定鼓勵要點，報
    經中央主管建築機關核定實施，建築技術規則建築設計施工
    編第59條之2 定有明文。台北市政府基於前揭法令之授權訂
    定「臺北市建築物增設室內空用停車空間鼓勵要點」，鼓勵
    建商在建造大樓時增設停車位，以解決臺北市停車空間不足
    之問題。上開規範目的在鼓勵增設停車空間，以解決台北市
    停車問題，獎勵停車位開放給公眾使用，固可促進公共利益
    。惟獎勵停車位之增設與其管理費收取標準，核屬兩事，獎
    勵停車位之管理費與大廈社區住戶停車位繳納之管理費不同
    ，尚難謂將使該獎勵停車位之目的無法達成。參諸停車場法
    第31條規定，路邊停車場及公有路外公共停車場之收費，應
    依區域、流量、時段之不同，訂定差別費率，準此，停車場
    管理業者參酌停車場區域、建造及管理成本得訂定差別費率
    。且台北市公有停車場、私人停車場收費標準相差數倍，為
    吾人生活經驗所知，是被告所為系爭決議以非住戶、住戶為
    訂定停車位管理費之標準，尚難認有違反公共利益。亦難謂
    被告藉以禁止非住戶進入冠德花園大廈內，使得冠德花園大
    廈住戶以外之人無從使用停車位，致設立獎勵停車位之立法
    目的無法達成，原告主張被告所為決議屬違反公共利益，亦
    不足採信。
四、綜上所述，原告主張被告所為系爭決議，係以侵害原告所有
    13個停車位之權利，並違反公共利益等情，不足採信。從而
    ，原告訴請確認被告所為「非本社區住戶租購之車位管理費
    以每車位每月新台幣仟元，住戶及原有車位使用者仍維持
    新台幣每月壹仟元收費標準」之決議無效，及請求被告不得
    以住戶與非住戶為區別標準，訂定不同之停車場管理費收費
    決議之訴，均非有據，不應准許，應予駁回。
五、本件因事證已臻明確，兩造其餘攻擊、防禦方法及所為之立
    證，經核與判決之結果不生影響，無庸逐一論述，併予敘明
    。
六、結論：原告之訴為無理由，依民事訴訟法第第七十八條判決
    如主文。
中　　華　　民　　國　　96　　年　　3　 　月　　30　　日
                  民事第四庭    法  官    林麗玲
以上正本係照原本作成
如對本判決上訴，須於判決送達後20日內向本院提出上訴狀
中　　華　　民　　國　　96　　年　　3　 　月　　30　　日
                                書記官    林蓮女
